【裁判字號】    92,破抗,3
【裁判日期】    920812
【裁判案由】    破產宣告
【裁判全文】
臺灣高等法院臺南分院民事裁定  九十二年度破抗字第三號
      抗  告  人  有沺有限公司
      兼
      法定代理人  陳有沺
      送達代收人  許瑜容律師
右抗告人因聲請破產宣告事件，對於中華民國九十二年七月二日臺灣臺南地方法院所
為裁定（九十二年度破更(一)字第一號），提起抗告，本院裁定如左：
      主      文
抗告駁回。
抗告程序費用由抗告人平均負擔。
      理      由
一、按因裁定而權利受侵害者，得為抗告；【非訟事件法】第二十四條第一項定有明
    文；又【破產法】第五條固規定，關於和解或破產之程序，除本法有規定外，準
    用民事訴訟法之規定；然聲請宣告破產事件，本質上屬非訟事件，依【非訟事件
    法】第一條規定意旨，應仍有非訟事件法之適用。因此，原裁定雖僅以抗告人〈
    有沺有限公司〉為裁定對象，其法定代理人【陳有田】以利害關係人身分一併對
    原裁定提起抗告，自無不合，合先敘明。
二、本件抗告意旨略以：原裁定以抗告人自承對第三人【高楊悅雀】、〈中瑞開發股
    份有限公司〉｛下稱〈中瑞開發公司〉｝之票據債權，及〈漢中揚百貨股份有限
    公司〉｛下稱〈漢中揚公司〉｝之票據債權因拒絕往來而追討無門等語，是抗告
    人嗣後再主張以前開債權作為清償破產財團費用之財產云云，實不足採。抗告人
    聲請訊問債務人【高楊悅雀】、〈中瑞開發公司〉及〈漢中揚公司〉，已無必要
    云云；惟查：(一)〈中瑞開發公司〉名下所有不動產固遭其債權人〈台南市第五信
    用合作社〉｛下稱〈南市五信〉｝聲請法院拍賣在案，然前開執行事件嗣後亦因
    〈南市五信〉撤回執行而未進行拍賣程序，是以，足認〈中瑞開發公司〉尚有財
    產足供抗告人〈有沺有限公司〉予以執行債權，詎料原裁定竟認抗告人〈有沺有
    限公司〉對〈中瑞開發公司〉之債權無受償之可能，殊嫌率斷。(二)又上開債務人
    固於抗告人〈有沺有限公司〉提出破產聲請之時，尚無法清償債務，然嗣後第三
    人債務情況是否有所變更？是否仍然為無法清償之狀態？仍有調查之必要，然原
    裁定竟以抗告人〈有沺有限公司〉於破產聲請之時即已自承無法清償，而認無調
    查之必要，顯有未盡調查之能事，於法有違。又原裁定以經調閱同院九十一年度
    執字第二一三三六號〈南市五信〉聲請就〈中瑞開發公司〉強制執行之執行案卷
    查核結果，〈中瑞開發公司〉積欠〈南市五信〉之債務本金已高達新台幣（下同
    ）一億二千五百零七萬元，而土地部分之抵押權人則尚有〈中國信託商業銀行股
    份有限公司〉、〈世華聯合商業銀行股份有限公司〉、〈台灣中小企業銀行股份
    有限公司〉、〈高雄區中小企業銀行股份有限公司〉、〈華僑商業銀行股份有限
    公司〉等多家金融機構，是以，〈中瑞開發公司〉所有前開財產經拍賣程序後是
    否仍有剩餘價金可資領取，實非無疑，且上開執行案件，業經〈南市五信〉撤回
    〈中瑞開發公司〉無受領剩餘價金之可能，則抗告人〈有沺有限公司〉主張其對
    〈中瑞開發公司〉之債權仍有受償可能云云，亦不足採云云，然查：(一)〈中瑞開
    發公司〉所有不動產價值究為多少？是否於清償其他債權仍有剩餘？原裁定仍然
    未予以進行調查。(二)再者，雖上開執行案件，業經撤回，〈中瑞開發公司〉無受
    領剩餘價金之可能，然所有不動產仍屬〈中瑞開發公司〉所有，抗告人〈有沺有
    限公司〉自得予以行使債權，原裁定竟未調查抗告人受償之可能性，遽認抗告人
    〈有沺有限公司〉債權無受償之可能，顯然有所違誤。另原裁定以：縱或抗告人
    〈有沺有限公司〉主張對第三人【高楊悅雀】、〈中瑞開發公司〉及〈漢中揚公
    司〉之債權共計四百六十二萬三千九百四十七元均可獲清償云云屬實，則前開債
    權實足以清償抗告人〈有沺有限公司〉之全部債務二百七十九萬二千八百九十一
    元，亦與債務人不能清償債務之聲請破產要件不符，則抗告人〈有沺有限公司〉
    聲請宣告破產，亦無理由云云。然查，抗告人〈有沺有限公司〉就第三人【高楊
    悅雀】等之債權，究可獲償多少，原裁定法院並未進行調查，即認抗告人〈有沺
    有限公司〉於全部受償後，足以清償全部債務仍有剩餘而與宣告破產要件不符，
    予以駁回抗告人〈有沺有限公司〉之聲請，原裁定意旨顯與發回意旨原審法院自
    應依【破產法】第六十三條之規定，以職權為必要之調查，並傳訊債務人、債權
    人及其他關係人查明實情後再予准駁有違，原裁定難認適法。為此，依法提起抗
    告，求為廢棄原裁定，另為適法之裁定等語。
三、按破產，對債務人不能清償債務者宣告之；【破產法】第五十七條固定有明文，
    惟如不合於該要件時，即無宣告破產之餘地；查本件抗告人〈有沺有限公司〉主
    張因被倒帳，致所負債務二百七十九萬二千八百九十一元無法清償，公司雖有動
    產（包括木材一批價值三十七萬五千元及木工拋線一批價值十萬三千元，共計四
    十七萬八千元），及債權金額四百六十二萬三千九百四十七元，惟動產一時變賣
    不易，而該等債權均因債務人支票已被拒絕往來而追討無門，顯已達不能清償債
    務之程度等情，固據提出《債權人名冊》、《債務人名冊》、本票、支票及其退
    票理由單、與《財產狀況說明書》為證。惟查：依抗告人〈有沺有限公司〉提出
    之《債權人名冊》所載其所負之債務額為二、七九二、八九一元，然依其提出之
    《債務人名冊》所列其所有之債權額為四、六二三、九四七元，加上其提出之《
    財產狀況說明書》所列之現有財產額，合計為五、一０一、九四七元，足認其債
    權額大於債務額，而抗告人既自承其債務人〈中瑞開發公司〉名下所有不動產固
    遭其債權人〈南市五信〉聲請法院拍賣，然已撤回執行而未進行拍賣程序，足認
    〈中瑞開發公司〉尚有財產足供抗告人〈有沺有限公司〉予以執行債權之事實；
    又質疑其債務人債務情況是否已有變更，而仍在為無法清償之狀態；足見抗告人
    向原法院聲請宣告破產時主張其所執其債務人之支票已被拒絕往來而追討無門乙
    節，並無可取。又【破產法】第六十三條第二項固規定：「在裁定前，法院得依
    職權為必要之調查，並傳訊債務人、債權人及其他關係人。」，惟此乃法院調查
    之職權而非義務，依【破產法】第五條準用【民事訴訟法】第二百七十七條前段
    規定，債務人就聲請宣告破產所應具備之要件｛即破產法第五十七條所定不能清
    償債務之事實｝，仍有〈舉證〉之責任，非僅止於〈主張〉即為已足。查抗告人
    〈有沺有限公司〉向原法院聲請宣告破產時雖〈主張〉：「‧‧‧惟動產一時變
    賣不易，而該等債權均因債務人支票已被拒絕往來而追討無門」等語，然支票退
    票而被金融機構拒絕往來，並不當然即生追討無門或不能受償之結果，在一般情
    況下，執票人應會有保全債權（取得執行名義）進而滿足債權（聲請強制執行）
    之舉，而抗告人〈有沺有限公司〉並未舉出具體之佐證以資證明其債權已無受償
    之可能性，遽謂：「顯見聲請人公司｛即抗告人〈有沺有限公司〉｝之財產狀況
    已達不能清償債務之情事。」（參見原法院九十一年度破字第四號卷第四頁），
    已難認盡舉證之責任，此非法院依【破產法】第六十三條第二項規定職權調查所
    能取代，則抗告人援引【破產法】第六十三條第二項關於法院調查職權之規定為
    主張，亦無可取。準此以觀，顯見抗告人〈有沺有限公司〉之債權超過債務甚多
    ，從其所列上開財產狀況，並無債務大於債權而有不能清償之情形，究難認符合
    【破產法】第五十七條所定宣告破產之要件，是其遽爾聲請宣告破產，自難准許
    。原法院因而裁定駁回抗告人〈有沺有限公司〉破產宣告之聲請，核無不合；抗
    告人〈有沺有限公司〉既未盡證明已符合宣告破產要件之舉證責任，則抗告人徒
    以【破產法】第六十三條第二項之規定，而指摘原法院未依職權踐行調查程序即
    為裁定為不當，而聲明廢棄，為無理由，應予駁回。
四、據上論結，本件抗告為無理由，依破產法第五條，民事訴訟法第四百九十二條第
    一項、第七十八條、第八十五條第一項前段，裁定如主文。
中      華      民      國    九十二    年      八      月    十  二    日
                          臺灣高等法院臺南分院民事第一庭
~B1審判長法官  王  惠  一
~B2      法官  吳  上  康
~B3      法官  蘇  清  恭
右為正本係照原本作成。
不得再抗告。
中      華      民      國    九十二    年      八      月    十  二    日
~B法院書記官  洪  雅  美


司法院資訊處製作；財團法人民間司法改革基金會備份。
